【裁判字號】    98,交聲,123
【裁判日期】    980218
【裁判案由】    交管條例聲異
【裁判全文】
臺灣板橋地方法院交通事件裁定         98年度交聲字第123號
原處分機關  交通部公路總局臺北區監理所
異  議  人
即受處分人  彙順貿易企業有限公司
上列異議人因違反道路交通管理處罰條例案件，對於交通部公路
總局臺北區監理所國97年12月23日北監自裁字裁40-CS0000000號
所為之裁決處分（原舉發案號：臺北縣政府警察局97年10月14日
北縣警交字第CS0000000 號），聲明異議，本院裁定如下：
    主  文
異議駁回。
    理  由
一、原處分意旨略以：異議人即受處分人彙順貿易企業有限公司
    （下稱彙順公司）所有車號9P-9792 號自小客車，於民國（
    下同）97年10月1 日10時42分許，行經臺北縣汐止市○○○
    路與大同路口時，因「駕車行經有燈光號誌管制之交岔路口
    闖紅燈」之違規行為，經警依採證照片，以臺北縣政府警察
    局97年10月14日北縣警交字第CS0000000 號舉發違反道路交
    通管理事件通知單（下稱舉發通知單）逕行舉發，嗣該公司
    不服，曾於應到案日期前向原處分機關提出陳述意見，經原
    處分機關向原舉發機關查處無誤後，以北監自裁字裁40-CS0
    000000號違反道路交通管理事件裁決書（下稱裁決書），依
    道路交通管理處罰條例第53條第1 項、第63條第1 項第3款
    之規定（裁決書漏引第1 項第3 款），裁處異議人罰鍰新臺
    幣（下同）2 千7 百元，並記違規點數3 點。
二、異議意旨略以：伊公司車輛於97年10月1 日10時42分行經汐
    止市○○○路與大同路口時，因當時車輛擁塞，砂石車在離
    岔路的紅綠燈口停住，致使伊公司車本在行駛中卻為砂石車
    所阻擋而停下，且在毫無預警並看不到紅綠燈變換燈號警示
    下，因應變不及而直行，導致異議人遭拍照認定闖紅燈，此
    為交通擁塞前車阻擋所致，自非可歸責於異議人，且伊公司
    車行駛交岔路口遇交通擁塞，當時因砂石車佔用直行車專用
    車道以致無法直行而停下，也因無法看到號誌的轉換而導致
    進退兩難，非異議人所願，況值交通顛峰時刻，前車與後車
    的安全距離往往不是異議人單方可以控制的云云，為此聲明
    異議，請求撤銷原處分云云。
三、按「汽車駕駛人之行為有下列情形之一，當場不能或不宜攔
    截製單舉發者，得逕行舉發：一、闖紅燈或平交道。…七、
    經以科學儀器取得證據資料證明其行為違規。」道路交通管
    理處罰條例第7 條之2 定有明文。又按「汽車駕駛人，行經
    有燈光號誌管制之交岔路口闖紅燈者，處新臺幣1 千8 百元
    以上5 千4 百元以下罰鍰。」，另「汽車駕駛人有53情形者
    ，除依原條款處罰款外，並記違規點數3 點」，同條例第53
    條第1 項及63條第1 項第3 款亦分別定有明文，且上開規定
    係以汽車駕駛人為規範處罰之對象。次按汽車行駛至交岔路
    口，其行進、轉彎，應遵守燈光號誌之指示，為道路交通安
    全規則第102 條第1 項第1 款前段所明定。復按行車管制號
    誌之「圓形紅燈」所顯示之意義則為「（一）車輛面對圓形
    紅燈表示禁止通行，不得超越停止線或進入路口。」，道路
    交通標誌標線號誌設置規則第206 條第5 款第1 目定有明文
    。又道路交通管理處罰條例第53條第1 項關於汽車駕駛人行
    經有燈光號誌管制之交岔路口闖紅燈之規定，考其立法意旨
    ，係因侵犯路權強行通過或遇紅燈不停而強行穿越，對交通
    安全較具危險性。
四、經查：
（一）本件異議人即受處分人彙順公司於97年10月1 日10時42分
      許，行經臺北縣汐止市○○○路與大同路口時，因「駕車
      行經有燈光號誌管制之交岔路口闖紅燈」之違規行為，經
      警依採證照片，以臺北縣政府警察局97年10月14日北縣警
      交字第CS0000000 號舉發通知單逕行舉發，嗣該公司不服
      ，曾於應到案日期前向原處分機關提出陳述意見，經原處
      分機關向原舉發機關查處無誤後，以北監自裁字裁40-CS0
      000000號裁決書，依道路交通管理處罰條例第53條第1 項
      、第63條第1 項第3 款之規定（裁決書漏引第1 項第3 款
      ），裁處異議人罰鍰2 千7 百元，並記違規點數3 點等情
      ，此有舉發通知單、採證照片2 幀、裁決書、臺北縣政府
      警察局汐止分局97年11月21日北縣警汐交裁字第09700398
      16號函等資料附卷可稽。
（二）異議人自承伊確實有闖紅燈之事實，惟以因交通擁塞，且
      被砂石車阻擋視線，導致伊應變不及，才有此違規行為，
      係不可歸責於伊等詞置辯，然依附卷之舉發彩色照片2 張
      觀之，本件採證照片第1 紙所示，其採證之時間為97年10
      月1 日10時42分1 秒，可知異議人所有之車牌號碼9P-979
      2 號自用小客車行經前址有燈光號誌管制之交叉路口時，
      係於在號誌已亮起紅燈後，仍未超越停止線，該車理應暫
      停，以避免強行通過造成垂直方向車道之車輛及行人安全
      之危害。況行至有號誌之交岔路口，遇有前行或轉彎之車
      道交通擁塞時，應在路口停止線前暫停，不得逕行駛入交
      岔路口內，致號誌轉換後，仍未能通過妨礙其他車輛通行
      ，道路交通安全規則第102 條第1 項第13款定有明文，是
      異議人於行經本件舉發路口時，遇前行或轉彎之車道交通
      擁塞，本應先在停止線前暫停，不應逕行行駛入交岔路口
      ，異議人未能確實遵守上開交通安全規則。
（三）再者，按汽車在同一車道行駛時，除擬超越前車外，後車
      與前車之間應保持隨時可以煞停之距離；次按汽車行駛時
      駕駛人應注意車前狀況及兩車併行之間隔，並在時採取必
      要之措施，自應隨時採取必要之安全措施，不應貿然緊接
      前方車輛欲通過路口，而完全忽視交通號誌，道路交通安
      全規則第94條第1 項及第3 項分別定有明文，揆諸上開法
      律條文，依採證照片第1 紙所示，異議人先未與前車保持
      安全距離，且於紅燈亮起時，尚未通過停止線，本應於停
      止線前暫停，等待綠燈亮起，始得直行，惟依採證照片第
      2 紙所示，於前方之砂石車往左轉之際，倘異議人之車輛
      先前與前車保持該有之行車安全距離，理應可以清楚見到
      交通號誌尚為紅燈，是異議人因伊先前未保持該有之行車
      安全距離，導致伊無法看清楚交通號誌之轉變縱令屬實，
      然此係可歸責於異議人本身之事由，異議人當不得以此理
      由解免行政責任。是異議人於紅燈亮起之際，理應停等於
      停止線之前，以避免強行通過造成垂直方向車道之車輛及
      行人安全之危害，其卻仍繼續行駛進入該路口，顯已侵犯
      其他車輛及行人之路權，對道路交通往來安全影響甚鉅，
      依前揭法律規定，有闖紅燈之違規行為甚明。從而，異議
      人上開所辯，顯不足採，其違規事實明確。
五、綜上所述，本件異議人前開違規事證已堪認定。則原處分機
    關依據前揭道路交通管理處罰條例第53條第1 項、第63 條
    第1 項第3 款之規定，裁處異議人罰鍰新臺幣2 千7 百元，
    並記違規點數3 點，核無違誤。本件異議人之異議為無理由
    ，應予駁回。
六、據上論斷，應依道路交通案件處理辦法第19條，裁定如主文
    。
中    華    民    國    98    年    2     月    18    日
                  交通法庭      法  官  吳幸娥
上列正本證明與原本無異。
如不服本裁定，應於裁定送達後五日內敘明抗告理由，向本院提
出抗告狀。
                                書記官  蕭佩宜
中    華    民    國    98    年    2     月    19    日


司法院資訊處製作；財團法人民間司法改革基金會備份。
